臺灣高等法院民事裁定
108年度上字第1089號
上  訴  人  林盛文  
訴訟代理人  謝憲杰律師
複  代理人  尤薏菁律師
上  訴  人  柯乾元  
            黃子育  

            蕭憲宗  



            李依蓮  

            彭修杰  


上5 人共同
訴訟代理人 陳清怡律師                      

上列上訴人因與被上訴人林麗雅等間拆屋還地等事件，對於中華
民國110 年1 月25日本院108 年度上字第1089號裁定提起抗告，
經最高法院廢棄關於訴訟標的價額之核定部分，發回本院更為裁
定，本院裁定如下：
    主  文
上訴人上訴第三審之訴訟標的價額核定為新臺幣參佰柒拾壹萬伍
仟伍佰柒拾玖元。
上訴人於本院溢繳之第三審裁判費新臺幣肆萬肆仟柒佰玖拾柒元
，應予返還。
    理  由
一、按向第三審法院上訴，應依同法第77條之16規定繳納裁判費
    ，此為提起上訴之必要程式。又訴訟標的價額，由法院核定
    。核定訴訟標的價額，以起訴時之交易價額為準；無交易價
    額者，以原告就訴訟標的價額所有之利益為準；以一訴主張
    數項標的者，其價額合併計算之，民事訴訟法第77條之1 第
    1 項及第2 項、第77條之2 第1 項定有明文。另訴訟費用如
    有溢收情事者，法院應依聲請並得依職權以裁定返還之。同
    法第77條之26第1項亦有明定。
二、本件上訴人對於本院上開判決不服，提起上訴，並聲明：㈠
    原判決不利於上訴人部分均廢棄；㈡請求廢棄發回原法院，
    或自為判決如：⒈被上訴人永溪股份有限公司（下稱永溪公
    司）、林麗雅應將坐落臺北市○○區○○段0○段000 地號土地（
    下稱系爭土地），門牌臺北市○○區○○路000 ○000 ○000 號屋
    頂平台上建物（下稱系爭平台建物）之1 、2 樓房間返還上
    訴人柯乾元、黃子育、蕭憲宗、李依蓮、彭修杰（下合稱柯
    乾元等五人）及其他共有人，及林麗雅應將該建物門口監視
    器乙支（下稱系爭監視器）拆除。⒉林麗雅、林麗貞應各給
    付上訴人林盛文新臺幣（下同）129 萬7480 元、2 萬5000 
    元，及均自起訴狀繕本送達翌日起至清償日止，按週年利率
    5 ％計算之利息。經查： 
  ㈠關於返還系爭平台建物1 、2 樓房間部分：　　
  ⒈按訴訟標的為建物全體區分所有權人對屋頂平台之物上返還
　　請求權，目的在回復屋頂平台所有權之完整行使狀態，故原
　　告勝訴所得受之利益，應為系爭建物占用屋頂平台部分之使
　　用收益，而公寓大廈基地之用益，係平均分散於各樓層，故
　　應以公寓大廈坐落基地之每平方公尺公告現值，乘以占用屋
　　頂平台之面積，再除以公寓大廈之登記樓層數計算訴訟標的
　　價額（本院暨所屬法院99年法律座談會民事類提案第27號研
　　討結果及審查意見參照）。
  ⒉本件柯乾元等5人於原審承當林盛文就上開374 號等建物所有
    權人地位，請求永溪公司、林麗雅應將系爭平台建物1 、2 
    樓房間返還柯乾元等5人及其他共有人，而系爭平台建物1 
    、2 樓房間占用範圍即臺北市中山地政事務所土地複丈成果
    圖編號A之部分（面積31.27 平方公尺，見原審卷二第203頁
    、本院卷三第38頁），依該建物坐落基地106 年1 月土地公
    告現值每平方公尺53萬4536 元計算（見原審調解卷第9頁）
    ，本件柯乾元等5人請求返還系爭平台建物1、2 樓房間部分
    之訴訟標的價額應核定為238 萬7849 元（計算式：53萬453
    6元×占用面積31.27平方公尺÷公寓登記樓層數7 =238萬7849
    元，元以下四捨五入）。
  ㈡關於拆除系爭監視器之部分：
    柯乾元等5人依民法第767 條第1 項前、中段、第821 條規 
    定，請求林麗雅拆除系爭監視器之部分，係本於該建屋區分
    所有權人、共有人地位，為全體共有人之利益，請求拆除系
    爭監視器、回復共有物，應屬財產權涉訟，此部分訴訟標的
    價額之核定，應以柯乾元等5人就本件排除侵害訴訟所得受
    之利益為準。又柯乾元等5人此部分回復共有物之方法，係
    請求林麗雅拆除系爭監視器，所受利益自係拆除系爭監視器
    所生之費用。查拆除系爭監視器之費用為5000元，加計營業
    稅後為5250 元，已據上訴人提出報價單釋明在案（見本院
    卷五第203 頁），是此部分訴訟標的價額應核定為5250 元
    。
  ㈢關於返還不當得利部分：　　　
　⒈按共同訴訟，由共同訴訟人之一方提起上訴者，其上訴利益
    之計算，依司法院院字第1147號解釋意旨，應就提起上訴之
    各共同訴訟人所得受之上訴利益，合併計算之（最高法院70
    年台抗字第479 號判例參照），是共同訴訟之一方當事人共
    同提起上訴者，其訴訟標的價額自應合併計算。
　⒉查林盛文依民法第179 條規定，請求林麗雅、林麗貞（下稱
    林麗雅等2人）分別返還林盛文129 萬7480 元、2 萬5000元
    (合計132萬2480元)本息，經本院以108 年度上字第1089號
    判決駁回，林盛文不服，提起上訴，其訴訟標的金額雖未逾
    150 萬元，然依上開說明，林盛文與柯乾元等5人為共同訴
    訟，應與柯乾元等5人合併計算上訴利益。
  ㈣綜上，本件上訴人上訴第三審之訴訟標的價額應合併計算返
    還系爭平台建物1 、2 樓房間之訴訟標的價額238 萬7849 
    元、拆除系爭監視器之訴訟標的價額5250 元及返還不當得
    利之訴訟標的價額132 萬2480 元，合計371 萬5579 元， 
    應徵第三審裁判費5 萬6742 元，上訴人已繳納10萬1539元
    ，有自行收納款項收據可憑（見本院卷五第43、47頁），溢
    繳4 萬4797 元，應予退還。
三、爰裁定如主文。 
中　　華　　民　　國　　110 　年　　8 　　月　　25　　日
                  民事第十四庭  
                      審判長法  官  蔡和憲
                            法  官  邱靜琪
                            法  官  周珮琦
　　　　　　　　　　　　　　
正本係照原本作成。
如不服本裁定，應於收受送達後10日內向本院提出抗告狀，並應
繳納抗告費新臺幣１千元。
中　　華　　民　　國　　110 　年　　8 　　月　　26　　日

　　　　　　　　　　　　　　書記官  江怡萱